【裁判字號】    99,台上,4720
【裁判日期】    990729
【裁判案由】    妨害風化
【裁判全文】
最高法院刑事判決            九十九年度台上字第四七二０號
上  訴  人  甲○○
            乙○○
上 列一 人
選任辯護人  王傳賢律師
上列上訴人等因妨害風化案件，不服台灣高等法院台中分院中華
民國九十九年一月七日第二審更審判決（九十八年度重上更(二)字
第一一八號，起訴案號：台灣台中地方法院檢察署九十一年度偵
字第九一六七號），提起上訴，本院判決如下：
    主  文
上訴駁回。
    理  由
按刑事訴訟法第三百七十七條規定，上訴於第三審法院，非以判
決違背法令為理由，不得為之。是提起第三審上訴，應以原判決
違背法令為理由，係屬法定要件。如果上訴理由書狀並未依據卷
內訴訟資料，具體指摘原判決不適用何種法則或如何適用不當，
或所指摘原判決違法情事，顯與法律規定得為第三審上訴理由之
違法情形，不相適合時，均應認其上訴為違背法律上之程式，予
以駁回。本件上訴人甲○○上訴意旨略以：(一)、甲○○於原審已
主張其僅係國中畢業，智識程度不高，案發時又係剛踏入社會之
年輕人，因受誤導而觸犯法網，但其於案發後已謀得正當職業，
並結婚、育有二子，且非素行不良，又已坦承犯行，原審於科刑
時，未審酌甲○○之前開生活狀況、品行、智識程度、犯後態度
等事項，仍科處與其於第一審未認罪時所處相同之刑，自難認為
適法。(二)、甲○○於案發後，多年未再犯罪，復在日商公司任職
，並已結婚生子，有其提出之服務證明等資料可證，原判決以難
認無再犯之虞為由，不予宣告緩刑，即與前開卷內資料不相符合
，亦嫌理由矛盾。(三)、甲○○於原審既已坦陳犯行，知所悔改，
又係因年輕識淺，缺乏社會經驗及法律常識，致誤蹈法網，犯後
又已謀得正當職業，並結婚、生子，長子復罹患疾病，全家生活
重擔均落在其身上，倘其因此入監執行，將對家庭及幼子造成重
大危害，況近來社會各界對性交易產業之除罪化，呼聲頗高，原
審仍判處甲○○重刑，量刑明顯輕重失衡，且不予諭知緩刑，於
法自有未當，請予宣告緩刑。上訴人乙○○上訴意旨略以：(一)、
乙○○於原審已主張其於案發時僅係剛至台中工作之年輕人，因
受誤導而觸犯法網，但在案發後已有正當職業，且非素行不良，
並已坦承犯行，嫁作人婦，原審於科刑時，未審酌乙○○之前開
生活狀況、品行、智識程度、犯後態度等事項，仍科處與其於第
一審未認罪時所處相同之刑，自屬違法。(二)、乙○○於案發後，
已多年未再犯罪，又陸續在○○人壽保險等公司任職，有其提出
之勞工保險投保資料可證，原判決以難認無再犯之虞為由，不予
宣告緩刑，顯與前開卷內資料不相符合，並有理由矛盾之違誤。
(三)、乙○○本件所為雖有不當，但係因尋找工作不慎所致，且尚
未造成具體損害，復已坦承犯行，知所悔改，又有正當工作，倘
令其入監執行，恐將衍生短期自由刑之弊害，況依報紙所載，在
目前國人多贊成將性交易當成一種行業加以管理之際，原審仍判
處乙○○重刑，且不予宣告緩刑，實屬過苛，請予諭知緩刑。(四)
、本件依共同被告、證人之陳述及卷內相關證據，均未能證明乙
○○等人確在台中市○○○街三十四號之「○○傳統美容美髮企
業社」（下稱「○○傳統企業社」）內從事性交易之行為，乙○
○等人供陳該企業社係從事護膚及推銷產品之業務，且需加入之
會員消費達一定金額以上，始會招待該會員至外面旅館為性交易
乙節，復屬實情，原判決在欠缺佐證之下，遽認乙○○等人係在
前開企業社內為性交易，顯有證據上理由矛盾之違法云云。
惟查：原判決綜合全案證據資料，本於事實審法院職權推理之作
用，認定上訴人甲○○、乙○○（下稱上訴人等）確有其事實欄
所載之犯行，因而撤銷第一審關於上訴人等部分之科刑判決，經
比較新舊法後，依修正前刑法牽連犯規定，從一重改判論處上訴
人等共同以意圖使女子與他人為性交之行為，而容留以營利為常
業罪刑（甲○○量處有期徒刑二年六月，減為有期徒刑一年三月
；乙○○量處有期徒刑一年二月，減為有期徒刑七月），已詳細
說明其採證認事之理由。所為論斷，亦俱有卷證資料可資覆按。
對於甲○○供陳其係擔任「○○傳統企業社」之名義負責人，並
在現場工作，與乙○○以前又曾受僱於黃敬翔（未經檢察官起訴
）所經營之「○光○色」護膚店，均應知悉警方曾查獲黃○○散
發色情小廣告並涉犯以廣告物散布足以引誘、媒介及暗示促使人
為性交易訊息之犯行，仍不知警惕，猶觸犯本件犯行，如何之難
認其等已無再犯之虞，乃不予宣告緩刑；上訴人等雖均諉稱其等
並未在「○○傳統企業社」內從事性交易，而係帶領客人至各旅
館為性交易云云，如何之與常情相違背而難以採信。亦皆已詳加
說明。上訴人等上訴意旨就原判決前揭之論斷，究有何違背經驗
法則或論理法則等違法情形，並未依據卷內資料為具體之指摘，
甲○○上訴意旨(二)及乙○○上訴意旨(二)、(四)仍執前揭陳詞，據以
指摘原判決有理由矛盾之違背法令，係對於原判決已說明事項及
屬原審採證認事裁量職權之適法行使，持憑己見而為不同之評價
，且重為事實之爭執，均與法律規定得為第三審上訴理由之違法
情形，不相適合。且查：量刑輕重，係屬事實審法院得依職權自
由裁量之事項，苟已以行為人之責任為基礎，斟酌刑法第五十七
條各款所列情狀而未逾越法定刑度，不得遽指為違法。至緩刑之
宣告，除應具備同法第七十四條所定條件外，並須有可認為以暫
不執行為適當之情形，始得為之，亦屬法院裁判時得依職權自由
裁量之事項，當事人不得以原審未諭知緩刑指為違背法令（參考
本院七十二年台上字第六六九六號判例）。原判決已說明審酌上
訴人等之犯罪動機、目的、手段，甲○○就本件犯罪之分工係立
於較主要地位，乙○○則屬次要，其等均值青壯之年，卻不謀正
職，所為嚴重敗壞社會風氣，暨渠等先否認犯行，嗣再承認犯罪
之犯後態度等一切情狀，分別量處前揭刑罰之理由，顯係各以上
訴人等之責任為基礎，斟酌刑法第五十七條各款所列情形，為科
刑輕重標準之綜合考量，其量定之刑罰，非唯未逾法定刑度，亦
無上訴人等所指過於嚴苛之情形。至原判決就如何斟酌上訴人等
之生活狀況、品行、智識程度等事項之敘述，雖稍嫌簡略，致有
瑕疵，但與未審酌刑法第五十七條各款所列事項有別。又原審認
為本件不適於宣告緩刑，並已詳敘其理由。上訴人等上訴意旨指
原判決於量刑時，並未審酌其等之生活狀況、品行、智識程度及
嗣後已坦承犯行等事項，且量刑過苛，輕重失衡，復不予諭知緩
刑，洵有未當云云，係以自己之說詞任意指摘，至於提起第三審
上訴時另請求宣告緩刑，並非以原判決違背法令執為指摘，均非
適法之第三審上訴理由。其等之上訴違背法律上之程式，皆應予
駁回。
據上論結，應依刑事訴訟法第三百九十五條前段，判決如主文。
中    華    民    國  九十九  年    七    月  二十九  日
                      最高法院刑事第六庭
                          審判長法官  陳  世  雄
                                法官  魏  新  和
                                法官  徐  文  亮
                                法官  吳  信  銘
                                法官  蔡  彩  貞
本件正本證明與原本無異
                                      書  記  官
中    華    民    國  九十九  年    八    月    三    日
                                                      Ｑ

司法院資訊處製作；財團法人民間司法改革基金會備份。
